【裁判字號】    97,交聲,1528
【裁判日期】    971128
【裁判案由】    違反道路交通管理處罰條例聲明異議
【裁判全文】
臺灣臺北地方法院交通事件裁定        97年度交聲字第1528號
原處分機關  臺北市交通事件裁決所
異  議  人
即受處分人  乙○○
上列受處分人因違反道路交通管理處罰條例案件，對於臺北市交
通事件裁決所97年4月14日所為之裁決（北市裁四字第裁22-AEW5
47685號）聲明異議，本院裁定如下：
    主  文
原處分撤銷。
乙○○汽車駕駛人行經有燈光號誌管制之交岔路口闖紅燈，處新
臺幣貳仟陸佰元，並記違規點數參點。
    理  由
一原處分機關處分理由略以：異議人即受處分人乙○○於民國97
  年1 月28日上午9 點20分左右騎乘BCH-577 號重型機車沿臺北
  市○○○路410 巷直行，行經民族東路410 巷與龍江路356 巷
  口有燈光號誌管制之交岔路口時闖越紅燈，為臺北市政府警察
  局中山分局建國派出所警員舉發（北市警交字第AEW547685 號
  ），因而依違反道路交通管理處罰條例第53條第1 項規定裁處
  罰鍰新臺幣4500元，並依同條例第63條第1 項（第3 款）記違
  規點數3 點。
二異議理由略以：異議人行經龍江路十字路口時，因看前方號誌
  為紅燈，故減速滑行至十字路口處，剛好號誌變燈，所以加速
  通過至路旁水果店買水果，結果一警員將其攔下，指其闖紅燈
  要開罰單，異議人答稱現在是綠燈，沒有闖紅燈，警員卻說「
  我剛剛停在十字路口等紅燈，看到你減速突然加速左轉，所以
  你有闖紅燈」，異議人因而拒簽且未收罰單，警員原本說要調
  監視器來看，結果也沒結果，就各自離去云云。
三法院判斷
(一)汽車駕駛人，行經有燈光號誌管制之交岔路口闖紅燈者，處新
  臺幣1800元以上5400元以下罰鍰，並記違規點數3 點，道路交
  通管理處條例第53條第1 項、第63條第1 項第3 款分別定有明
  文。又交通違規之舉發可分為「當場舉發」及「逕行舉發」，
  由於逕行舉發之受處分人並無當場向舉發警員辯駁、陳述意見
  之機會，故現行法制就逕行舉發之條件多所限制，例如規定須
  以科學儀器取得違規證據資料（道路交通管理處罰條例第7 條
  之2 第1 項第7 款）。至於當場舉發之交通違規事件，鑒於交
  通違規事實往往驟然而現、稍縱即逝，若硬性要求舉發警員不
  分違規情節，一律必須預留證據，俾便事後提出供法院審查，
  除現實技術可行性之困難外，將大幅提高交通管理之成本，並
  嚴重削弱道路交通管理之行政效能，此絕非立法者制定道路交
  通管理法規之本意，故舉發交通違規行為之行政處分，除應遵
  循公正、公開與民主之程序，確保依法行政之原則，以保障人
  民權益，如何同步提高行政效能，亦應一併兼顧（行政程序法
  第1 條規定參照），此亦係現行法制就若干類型之行政處分明
  文規定可免記明理由，或毋需給予當事人陳述意見機會等規定
  之所由設（行政程序法第97、第103 條規定參照），臺灣高等
  法院著有96年度交抗字第326 、631 號裁定等可資參考。據此
  ，倘受處分人遭受舉發之交通違規事實，僅有舉發違反道路交
  通管理事件通知單及裁決書等書面資料可參，且上載情節顯有
  違背論理法則、經驗法則，乃至與認定事實不符（刑事訴訟法
  第155 條第1 項參照）等情，自不得遽認受處分人確有交通違
  規之事實，否則不啻自我貶損法院事後審查舉發交通違規處分
  之制度功能，猶有甚者，勢將降低交通主管機關提升取締交通
  違規技術及添購科技採證設備之誘因，終將侵蝕人民對於法秩
  序、乃至司法制度之信賴。反之，設若舉發員警到庭結證違規
  情節屬實，且提出支持舉發違規可憑信性之相關佐證，又查無
  設詞構陷或舉發錯誤之事證，自堪據以認定違規情節應屬事實
  。
(二)證人即臺北市政府警察局中山分局建國派出所警員甲○○到庭
  結證稱：其於97年1 月28日上午執行轄區巡邏勤務，巡邏範圍
  為臺北市○○○路、建國北路、民生東路、復興北路至松江路
  ，當天上午7 點20分左右，其一人騎摩托車沿臺北市○○○路
  410 巷南向巡邏，到民族東路410 巷與龍江路口356 巷口時，
  因民族東路410 巷南向路口號誌是紅燈，故停在路口等紅燈，
  停等之地點即相片一（本院卷第20頁）上用紅色原子筆畫圈的
  位置，停下約5 至10秒左右，發現對向車道一部BCH-577 號重
  型機車在紅燈時左轉進龍江路356 巷，其隨即右轉追上，在相
  片二（本院卷第21頁）的紅色畫圈的位置攔停異議人，異議人
  左轉進龍江路356 巷後，該處號誌仍為紅燈，其跟異議人說他
  紅燈左轉，異議人說他沒有注意號誌，其有帶異議到附近找監
  視器，但因為監視器設置角度，沒有照到違規地點，其即予以
  舉發（本院卷第17頁反面）等語，且前述舉發過程為異議人所
  不爭執，堪認屬實。又異議人自承其在很遠的地方看到路口是
  紅燈即減速，到路口時號誌已經變成綠燈，所以沒有停下直接
  滑行左轉（本院卷第18頁）等語，足認異議人通過該處路口時
  並未停止，逕行左轉，且自看見民族東路410 巷之紅燈號誌時
  ，即無停止之計畫，急欲通過路口，則其於觀望龍江路356 巷
  有無來車時，是否有詳加確認路口號誌，即非無疑，參以證人
  甲○○前述證言並未存有其他瑕疵，應以在旁觀察之證人甲○
  ○所言較可採信，異議人未遵守紅燈號誌之指示停止，仍繼續
  行駛左轉進入龍江路356 巷，其於行經燈光號誌管制之交岔路
  口時闖越紅燈之事實，應可認定。
(三)本院審酌異議人之異議雖無理由，惟依異議人違規之地點係屬
  巷道，道路狹小，人車擁擠，異議人行徑速度不快，影響交通
  秩序程度非鉅，原處分未斟酌違規之情節，逕予量處最高度罰
  鍰，亦有可議，應由本院撤銷原處分，自為裁定，並審酌異議
  人前述違規情節，量處如主文第2 項所示罰鍰，及依前述規定
  予以記點。
四依道路交通管理處罰條例第87條第2 項，道路交通案件處理辦
  法第20條前段，裁定如主文。
中    華    民    國    97    年    11    月    28    日
                        交通法庭法  官   邱蓮華
上正本證明與原本無異。
如不服本裁定，應於裁定送達後5日內向本院提出抗告狀。
                                書記官   葉宜玲
中    華    民    國    97    年    11    月    28    日


司法院資訊處製作；財團法人民間司法改革基金會備份。
